【裁判字號】    91,交訴,62
【裁判日期】    921229
【裁判案由】    業務過失致死
【裁判全文】
臺灣臺北地方法院刑事判決                          九十一年度交訴字第六二號
    公  訴  人  臺灣臺北地方法院檢察署檢察官
    被      告  丁○○  男  民.
右列被告因業務過失致死案件，經檢察官提起公訴（九十一年度偵字第三二二五號）
，本院判決如左：
    主  文
丁○○從事業務之人，因業務上之過失致人於死，處有期徒刑壹年貳月。緩刑肆年。
    事  實
一、丁○○係良強工程有限公司所聘僱之攪拌式工程特殊營業大貨車司機，平日以駕
    駛特殊營業大貨車為業，為從事駕駛業務之人，於民國九十年十一月二十九日下
    午二時許，在其持有之特殊營業大貨車駕駛執照因逾期審驗而遭註銷之情形下，
    仍駕駛良強工程有限公司所有之車號ＢＫ－二五三號特殊營業大貨車，搭載同事
    羅國楨、蔡盛鴻等二人，沿台北縣石碇鄉○○路一０六縣道自台北縣石碇鄉往平
    溪鄉方向行駛，而於同日二時二十分許行駛至速限為時速三十公里之連續彎路之
    前述縣道往平溪方向五十點九公里處之際，本(1)應注意車前狀況並隨時採取必要
    之安全措施、(2)應注意行經彎道時，應保持減速慢行，作隨時停車之準備、(3)應
    遵守當地時速三十公里之行車速限，而依當時日間自然光線、路邊雖有施工標誌
    但實際上路面無障礙無缺陷、視距良好之情形，亦非不能注意，丁○○竟疏未注
    意車前狀況、未在轉彎處減速慢行，未隨時採取必要之安全措施及做好停車之準
    備即以時速四、五十公里之車速貿然前行；適有溫鎮嘉騎乘車號ＧＪＢ－八八七
    號機車，後座搭載楊曉蓮，沿前述縣道自台北縣平溪鄉往石碇鄉方向行駛，而於
    途經前述縣道五十點九公里處時，亦疏未行駛於應遵行之車道而跨越分向限制線
    、逆向進入丁○○之車道前方，兩車因而發生碰撞，造成溫鎮嘉及楊曉蓮人車倒
    地，溫鎮嘉所騎乘前開機車旋即卡塞至丁○○所駕該車車頭底下，溫鎮嘉及楊曉
    蓮則迅遭捲入車底，並遭丁○○所駕該車拖行達六點六公尺，而丁○○所駕該車
    則距前開撞擊點十九點七公尺處始行停止，因而致溫鎮嘉因顏面骨及頸椎骨折當
    場死亡，楊曉蓮經緊急送往台北市立萬芳醫院急救，仍因胸腹腔出血併下肢深度
    撕裂傷，延至同日下午三時卅五分許不治死亡。
二、丁○○於肇事後，在未被有偵查犯罪職權之公務員知悉前，不逃避接受裁判，停
    留現場，在台北縣警察局新店分局中民派出所警員甲○○據報前往現場處理時，
    當場承認為肇事人因而接受裁判。
三、案經被害人溫鎮嘉之父丙○○及被害人楊曉蓮之父乙○○訴由台北縣政府警察局
    新店分局移送台灣台北地方法院檢察署檢察官偵查起訴。
    理  由
一、訊據被告丁○○對右開事實欄一所示之事實，坦承不諱，核與告訴人丙○○、乙
    ○○之指訴、證人陳聖斌之證述相符，並有現場照片、道路交通事故調查報告表
    、被害人楊曉蓮之台北市立萬芳醫院急診病歷、勘驗筆錄、檢察署驗斷書、相驗
    屍體證明書等在卷可稽。再查：按汽車行駛時，駕駛人應注意車前狀況，並隨時
    採取必要之安全措施；行車速度應依標誌之規定，行經彎道應減速慢行，作隨時
    停車之準備，道路交通安全規則第九十四條第三項、第九十三條第一項第一款、
    第三款分別定有明文，本件車禍發生之地點，乃彎道前十二公尺處，且設有速限
    為時速三十公里之標誌（卷附道路交通事故調查報告表參照），而依本件車禍發
    生當時為日間自然光線、路邊雖有施工標誌但實際上路面無障礙無缺陷、視距良
    好之情形（卷附道路交通事故調查報告表、現場照片參照），亦非不能注意，被
    告竟疏未於即將進入彎道之際減速慢行並作隨時停車之準備，仍以時速四、五十
    公里之車速前行（此部分之事實，除經被告坦承外，並核與證人陳聖斌對被告未
    減速、時速約四、五十公里之證述相符，本院九十二年七月二十五日訊問筆錄參
    照），且由撞擊點前無煞車痕、撞擊後十九點七公尺始行停止（卷附道路交通事
    故調查報告表、現場照片參照）之現場跡證，亦可見被告係在未注意車前狀況並
    隨時採取必要之安全措施之情形下，貿然前行而對車前狀況無任何反應並致生撞
    擊，對本件車禍之發生顯有過失，此亦足佐證被告自承其有過失乙節，應為真實
    。從而，依前述道路交通事故調查報告表等卷附證據及前揭被告確有過失之認定
    ，已足資擔保被告於本院審理中所為上開任意性自白具有相當程度之真實性，而
    得使本院確信被告前述自白之事實確屬真實，是依刑事訴訟法第一百五十六條第
    一項「被告之自白，非出於強暴、脅迫、利誘、詐欺、疲勞訊問、違法羈押或其
    他不正之方法，且與事實相符者，得為證據。」及第二項「被告或共犯之自白，
    不得作為有罪判決之唯一證據，仍應調查其他必要之證據，以察其是否與事實相
    符。」之規定，本院自得依被告前述自白及各該補強證據認定被告確有如事實欄
    一所示之過失，則在被害人溫鎮嘉、楊曉蓮之死亡與被告過失間有相當因果關係
    之情形下，被告因駕駛過失致被害人溫鎮嘉、楊曉蓮死亡之犯行，即足認定。
二、再按汽車在雙向二車道行駛時，均應在遵行車道內行駛，且在劃有分向限制線之
    路段，不得駛入來車之車道內，道路交通安全規則第九十七條第一、二款定有明
    文，且此規定依同規則第二條第一項第一款之規定，於騎乘機車時亦有適用。經
    查，依卷附道路通事故調查報告表及證人陳聖斌之證述（卷附本院九十二年七月
    二十五日訊問筆錄參照）所示，被害人溫鎮嘉所騎乘之車號ＧＪＢ－八八七號機
    車之行向係由台北縣平溪鄉往石碇鄉方向行駛，然卻在對向即被告之車道遭到撞
    擊，足見被害人溫鎮嘉於撞擊發生前已騎乘機車跨越分向限制線而駛入來車即被
    告之車道內，而依本件車禍時地並無不能注意、有如前述之情形，被害人溫鎮嘉
    之前述騎乘方式對本件車禍之發生亦同有過失甚明，應加敘明。
三、另公訴人雖認被告亦有：(1)於發生車禍前之中午飲用酒類，致反應力變慢等影響
    安全駕駛能力卻仍駕駛車輛；(2)未取得特殊營業大貨車駕駛執照而駕駛特殊營業
    大貨車之過失，然查：(1)被告於發生件車禍後，雖經測試其呼氣中有酒精成分，
    惟其濃度僅為每公升零點一九毫克，依卷附行政院國軍退除役官兵輔導委員會台
    北榮民總醫院八十八年八月五日（八八）北總內字第二六八六八號函及中央警察
    大學交通學系暨交通管理研究所教授蔡志中之研究報告所示，以該濃度之呼氣中
    酒精成分，尚不能用以證明被告安全駕駛之能力已受血液中酒精濃度之影響；(2)
    被告於八十年十二月十一日即已考領有職業大貨車駕駛執照，惟於八十七年十月
    十一日因逾期審驗而遭註銷之事實，有交通部公路總局高雄區監理所台東監理站
    九十二年八月十三日高監東字第０九二００一００九五號函附本院卷可參，而被
    告逾期未換發新駕照，乃僅屬行政管理問題，尚難認被告逾期未換發新駕照前，
    駕駛車輛即有危險性，故並非屬無照駕駛（司法院八十二年三月三十日所核定之
    台灣高等法院八十一年度法律座談會研究結論亦採同一見解，可資參照），是被
    告亦無公訴人所指之此部分過失。均應敘明。
四、被告丁○○於發生本件車禍時，係受僱於良強工程有限公司並擔任攪拌式工程特
    殊營業大貨車司機，平日以駕駛特殊營業大貨車為業，為從事駕駛業務之人，且
    於駕駛良強工程有限公司之貨車從事業務之際發生車禍，則核其因過失造成被害
    人溫鎮嘉、楊曉蓮二人死亡之行為，係均犯刑法第二百七十六條第二項業務過失
    致人於死罪。又被告一過失行為致被害人被害人溫鎮嘉、楊曉蓮二人死亡，應依
    刑法第五十五條之規定，從一重處斷。另被告於肇事後，在未被有偵查犯罪職權
    之公務員知悉前，不逃避接受裁判，停留現場，在台北縣警察局新店分局中民派
    出所警員甲○○據報前往現場處理時，當場承認為肇事人因而接受裁判之事實，
    亦經警員甲○○到庭證述無訛（本院九十二年十一月二十七日審判筆錄參照），
    則被告既已向該管公務員申述犯罪事實，而不逃避接受裁判，已合於刑法第六十
    二條前段所定對於未發覺之犯罪自首而接受裁判之要件，應依該條規定減輕其刑
    。爰審酌被告過失之程度、致被害人二人死亡之結果、犯後之態度、被告已與告
    訴人達成和解等情，量處如主文所示之刑。末查被告雖前於六十九年八月間因犯
    妨害公務案件，經台灣台東地方法院判處有期徒刑六月確定，並於同年十月十一
    日執行完畢，惟之後即未再受有期徒刑以上之宣告，此有台灣高等法院被告全國
    前案紀錄表附卷可憑，本院核以被告經此教訓，自當知所警惕而無虞再犯，且被
    告已與告訴人達成和解，告訴人並於和解書中表明不再追究（卷附和解書參照）
    等情，認上開有期徒刑之宣告，已足策其自新，所宣告之刑以暫不執行為適當，
    併依法諭知緩刑四年，用啟向上。
據上論斷，應依刑事訴訟法第二百九十九條第一項前段，刑法第二百七十六條第二項
、第五十五條、第六十二條前段、第七十四條第二款，罰金罰鍰提高標準條例第一條
前段，判決如主文。
本案經檢察官柯宜汾到庭執行職務
中      華      民      國    九十二    年     十二     月    二十九    日
                                      臺灣臺北地方法院交通法庭
                                          審判長法  官  葉建廷
                                                法  官  林怡秀
                                                法  官  林鴻達
如不服本判決，應於判決送達後十日內向本院提出上訴狀（應抄附繕本）。告訴人或
被害人如對於本判決不服者，應具備理由請求檢察官上訴，其上訴期間之計算係以檢
察官收受判決正本之日期為準。
右正本證明與原本無異。
                                                書記官  梁淑時
中      華      民      國    九十二    年     十二     月    二十九    日
附錄本案論罪科刑法條全文：
中華民國刑法第二百七十六條
因過失致人於死者，處二年以下有期徒刑、拘役或二千元以下罰金。
從事業務之人，因業務上之過失犯前項之罪者，處五年以下有期徒刑或拘役，得併科
三千元以下罰金。


司法院資訊處製作；財團法人民間司法改革基金會備份。
